Inventaris van het archief van het klooster Maria Magdalena in Bethanië te ''s-Gravenzande
Nationaal Archief, Den Haag
- Finantiëel beheer, B.
  - Rentebrieven en andere inschulden, III.
    - Rentebrief, groot 18 pond 15 stuiver 's jaars, gaande uit een huis en 41/2 morgen land te Wateringen., 1559; ---; 1 charter
      276 1559 Mei 12
      Pieter Jans zoon, smid, en Cornelis Dirx zoon Verhoel, schepenen van het gerecht van Wateringe, oorkonden, dat Dirck Westen zoon verkoopt aan de prior en de conventualen te sGravenzandt eene jaarlijksche rente van 18 pond, 15 stuivers, gaande uit zijn huis en 4½ morgen land in het ambacht Wateringhe bezuiden de Vliet.
      ......opten XIIen May anno XVc negen ende vijftich.
      Oorspr. (Inv. no. 94*). Met geschonden zegel van Pieter Gerits van Hoeff, schout van het ambacht Wateringen, in groene was en de handtekeningen van beide schepenen.
    - Sententie van den provisor en deken van Delfland, behorende bij het verloren gegane testament d.d. 1432 van Gerardus Florencius' zoon, waarbij hij een rente van 20 pond vermaakt., 1461; 95; 1 charter
      reg. no. 160.
      zie ook reg. no. 80.
      160 1461 Februari 5
      Provisor en deken van Delfland geven sententie in de zaak tusschen Nycholaus Arnoldus' zoon1) en Elizabeth Arnoldus' weduwe1) en haar erfgenamen over den uitersten wil van Gherardus Florentius' zoon1), waarbij zij Elizabeth en genoemde erfgenamen aanwijzen, ieder voor zoover het hem aangaat, als degenen, die dit testament moeten uitvoeren en een plaats bepalen, waar de besproken missen moeten gehouden worden.
      In Delf in loco consistoriali nostro solito anno millesimo quadringentesimo sexagesimo primo ipso die sancte Agathe virginis.
      a. Oorspr. (Inv. no. 95). Met de zegels van den provisor (Tyelmannus Heynricus' zoon) en den deken (Wilhelmus Geraerdus' zoon Uter Lyer) in groene was.
      b. Afschr. in Inv. no. 5, fol. CLXI verso.
      Zie regest no. 80.
    - Akte, waarbij het klooster 125 carolusguldens en een rente van 6 carolusguldens 's jaars ontvangt wegens opneming van Cornelis van Puelgheest als provenier., 1552; 96; 1 charter
      reg. no. 273.
      273 1552 Juni 19
      Notaris Henricus Gerardus' zoon Montfoert van Haerlem instrumenteert, dat Anthonis Pieters zoon van Auwenhoven, prior, Augustijn Arnolds, supprior, Henrick Dircks zoon, procurator, en de conventualen van het convent der Regulieren van Bethaniën te tsGravenzandt als provenier en conventuaal opnemen Cornelis van Puelgheest, natuurlijken zoon van Jacop van Puelgeest, met belofte voor zijn levensonderhoud en onderwijs te zullen zorgen, tegen ¼ van een vordering van 500 carolusguldens, in handen van den pater van Sinte Agnyeten zusterhuis te Rotterdam en zijn aandeel in de erfenis van Mr. Goesen (Jacobs zoon), vader van zijn moeder Baertgen volgens diens testament, hierbij in copie overgeleverd, en na den dood van Jacob van Puelgheest een losrente van 6 carolusguldens 'sjaars.
      Aldus gedaen binnen der steede van tsGravenzande int capittellhuys des convents van Bethaniën voorszegd in den jaire, indictie, maendt, dach, ure, paeusdoms ende keyserrijcxs als boven (in den jaire van der geboorte desselffs ons Heeren duysent vijffhondert twee ende vijftich den thyenste indictie den XIXen dach van de maendt Junius paeusdoms ons alderheylichste vaders in Goode ende heere, heer Julius bij der voorsichtichheyt Goids die derde paeuws van dier naeme int derde jaer sijnder coronatiën, regneerende den doerluchtichsten ende onverwinlicxten prince ende heere, heer Karolus bij der gratie Goids Roemsch keyser, altijt vermeerder srijcxs die vijffte keyser van dier naeme int twee ende twintigsten jaer sijnder crooningen.
      Oorspr. (Inv. no. 96). Met de signatuur van den notaris en de handtekeningen van Jacop van Puelgheest en C. Jacops zoon.
    - Rentebrief, groot 6 Rijnsche guldens 's jaars, ten laste van Jacob van Poelgeest. Met testament van mr. Goessen Jacobszoon, 1544, 1552; 96A, 96A.1, 96A.2; 2 charters en 1 stuk
      reg. nos. 266A en 272A (reg.nos. Suppl. 4 en 8).
      - 1544, 96A.1
        266A (Suppl. 4) 1544 November 9
        Notaris Rutgerus Boschuis instrumenteert, dat Mr. Goessen Jacobs zoon, chirurgijn te Rotterdam, zijn testament maakt, waarbij hij vermaakt o.a. 1/3 deel van zijn vermogen gezamenlijk aan zijn zoons Gheryt en Mr. Cornelis, chirurgijns te Rotterdam, en Cornelis Jacobs zoon van Poelgeest, zoon van wijlen zijn dochter Bertgen, onder handhaving van de making aan zijn dochter Lijsbeth, zuster in het bagijneklooster Sinte Agnieten in Rotterdam.
        Dits alsus gheschiet binnen Naeltwijck .... int jaer indictie dach maent uure etc. als boven (Int jaer des gheboerten ons Heeren duysent viefhondert vier ende viertich ter tweede indictie den neghenden dach Novembris omtrent drie uren nae noen paus wesende doer die verhenghenesse Goets den alderheylichsten vaeder in Christo Paulus den derden van dien naem het elfste jaer sins pausdoms regneerende den alderonverwinlixsten keyser Kaerll den vieften van dien naem het vieftiende jaer zijnre croninghe).
        Afschrift op perkament (Inv. no. 96A.1
        Dit afschrift wordt vermeld in den brief d.d. 1552 Juni 19 (reg. no. 273).
      - 1552, 96A.2
        Aanwinst Algemeen Rijksarchief Derde Afdeling 1959 III no. 17.
        272A (Suppl. 8) 1552 Juni 19
        Jacob van Poelgeest geeft aan prior en convent der Regulieren van Bethaniën te sGravesandt een rente van 6 Rijnsche guldens 's jaars voor onderhoud van zijn natuurlijken zoon Cornelis en voor een jaarlijksche memorie voor hem en zijn echtgenoote Adriana van Craendonck en zijn verdere aanverwanten.
        Opten negentiensten dach van Junius anno XVc tweeënvijftich stilo communi.
        Oorspr. (Inv. no. 96A.2. Met het geschonden zegel van de oorkonder in rode was
      - Afschrift van de rentebrief (inv.nr. 96A.2),17e eeuw, 96A
    - Rentebrief, groot 3 pond Hollands 's-jaars, gaande uit 2 morgen land in 's-Gravenzande, verkocht aan het klooster., 1507, 1562; 96B.1, 96B.2; 2 charters (getransfigeerd)
      reg. no. Suppl. 1 en Suppl. 11
      - 1507, 96B.1
        Suppl. 1 1507 December 20.
        Landschepenen van sGravenzande oorkonden dat Simon Heynrickszoon, Pieter Huymans zoon, als man van Margriete Heynrics dochter, Jan Ghijsbrechs zoon, als vooged van Florys Ghysbrechs zoon kinderen, van Merritgen Claes dochter gekomen, Claes Claes zoon Morre de oude, als voogd van zijn vrouw, Cornelis Jans zoon van Wou, als voogd van zijn stiefkind Floris Gerits zoon, en mr. Cornelis Cornelis zoon, als gemachtigde van Heynricks Heynrickx zoons kinderen, alle erfgenamen van Herman Heynricks zoon, verkopen aan het convent van de zusters van Sint Elyzabeth in den Haeghe, drie pond Hollands payment jaarlijks, gevestigd op twee morgen pachtland, gelegen in de Hoenderthiende in mindering van de schuldvordering, ontstaan door de uitkoop van Haesgen Heynrics dochter.
        ....opten twintichsten dach van December inden jare ons Heeren dusent vijfhondert ende zeven.
        a. Oorspr. (Inv. no. 96B.1). Het ambachtszegel verloren
      - 1562, 96B.2
        Suppl. 11 1562 Mei 10
        Cornelis Aryens zoon, Joris Willems zoon, en Joost Ruelen zoon, schepenen in het ambacht van sGravenzande, oorkonden, dat heer Jan Claes zoon, pater, Marigte Aryens dochter, Baertgen Bartels dochter, Jannitgen Barens dochter, Jannitgen Dircx dochter en Lijsbet Gerets dochter, religieuzen in het klooster van sinte Elisabet in den hage, overdragen aan het klooster van Bethanië tot sGravesande de rente, vermeld in de brief dd. 1507 december 20, waardoor deze gestoken is (zie reg. no. Suppl. 1)
        a. Oorspr. (Inv. no. 96B.2). Met het ambachtszegel in groene was.
    - Rentebrief, groot 75 Carolusguldens ten laste van Leendert Adrieanszon en verzkerd op goederen onder Hazerswoude., 1570; 96C; 1 charter
      reg. no. Suppl. 12
      Suppl. 12 1570 Januari 24
      Sweer Harmsszn. van Poll, baljuw en schout, zomede Vranck Bouwerszoon en Eewout Corneliszn., schepenen in Hazerswoude, oorkonden dat Leendert Adriaenszoon aan convent en prior van de Regulieren te sGravenzande een som van 75 Karolusgulden schuldig is voor onderhoud van zijn schoonvader Govert Claeszn, dat deze schuld verzekerd is op goederen in en op de grens van Hazerswoude en de hoofdsom en renten in vier jaar moeten zijn afgelost.
      ....anno XV C ende tseventich opten XXIIIIen dach January stilo communi.
      Oorspr. (Inv. no. 96C). Met geschonden zegel van Sweer Harmsszn. van Poll, baljuw en schout van Hazerswoude, in groene was; handtekeningen van beide schepenen, ende van de secretaris en een verwijzign naar folio CXVII van het register van Hazerswoude.
      In dorso:"Een rentebrieff op Lenart Areinessen tot Benthysen....toecomende de Regulieren convent eertijts tot sGravenzande".
  - kwitanties, IV.
    - Quitantie voor de aflossing van een rente van 40 schellingen 's jaars ten behoeve van Bartolemees Gheryt Florys' zoons zoon., 1419; 97; 1 charter
      reg. no. 52.
      52 1419 December 16
      Fye Mr. Clais' weduwe geeft aan Bartolemees, Gheryt Florys' zoons zoon1) kwijting voor de aflossing van de 40 schellingen 's jaars, gaande uit zijn weiden.
      Int jair ons Heren dusent vierhondert ende negentien des Saterdages na sinte Luciën dach.
      a. Oorspr. (Inv. no. 97). Het zegel van Pieter Jans zoon verloren.
    - Quitantie van Lijsbeth Florys' dochter voor ontvangen aandeel in de erffenis van Bertelmees Gerits zoon., 1486; 98; 1 charter
      reg. no. 205.
      zie het testament Inv. no. 78.
      205 1486 Juni 10
      Lijsbeth Florys' dochter1), bagijn te tsGravenzand, en haar broeder en zusters verklaren hun aandeel ontvangen te hebben uit de nalatenschap van hun oom Bertelmees Gerits zoon.1)
      Int jair ons Heeren dusent vierhondert ses ende tachtich opten tienden dach in Junio.
      a. Oorspr. (Inv. no. 98). Met geschonden zegel van Jan Symons zoon in groene was.
      b. Afschr. in Inv. no. 5, fol. CLXXII.
      Zie het testament onder no. 185.
    - Drie kwitanties van uitkeringen in zake de erfenis van Lijsbeth en Geertruyt Pieters dochters, bagijnen te Delft., 1488, 1492 en 1502; 99.1 - 99.3; 3 charters (aaneengehecht)
      reg. nos. 208, 210 en 226.
      - 1492, aaneengehecht, 99.2
        210 1492 Mei 31
        Jan Symons zoon, schout, Dirc Jacobs zoon en Bertelmeeus Jans zoon, schepenen te tsGravenzand, oorkonden, dat Dirc Banneze kwijting geeft aan de Regulieren aldaar voor alles wat hem aanbestorven is van zijn beide zusters Lijsbeth én Geertruyt Pieters dochters, bagijnen te Delf, alsmede van zijn broeder heer Jan Dou.
        Int jair ons Heeren dusent vierhondert twee ende tnegentich opten lesten dach van Maeymaent.
        a. Oorspr. (Inv. no. 99.2). Met het zegel van den schout in groene was.
        b. Afschr. in Inv. no. 5, fol. CXLVII verso.
        Aan het oorspr. zijn gehecht de brieven d.d. 1488 Januari 30 en 1502 October 29 (zie de nos. 208 en 226).
      - 1488, aaneengehecht, 99.1
        208 1488 Januari 30
        Heer Willem Claes' zoon, vicepastoor van de Oude kerk binnen Delf, heer Andries Otten zoon, priester, Dammas Sijsman Pieters zoon en Wigger Pieters zoon als executeurs van den uitersten wil van Mr. Willem Vryman Pieters zoon, priester, keeren zijn nalatenschap uit, n.l. ¼ aan zijn broeder heer Jan, priester, Regulier te sGravensande, ¼ aan zijn zuster Marrie, zuster in het convent van Synte Aechten binnen Delf, ¼ aan zijn zuster Alijt, zuster in het convent van Sinte Barbara binnen Delf, en ¼ aan de kinderen van zijn zuster Margriete.
        Gedaen opten XXXen dach in Januario anno viertienhondert seven ende tachtich na beloep sHoefs van Hollant.
        a. Oorspr. (Inv. no. 99.2). Met de zegels van de beide laatstgenoemde executeurs in groene was.
        b. Afschr. in Inv. no. 5, fol. CXLVII.
        Het oorspr. is gehecht aan de nos. 210 en 226.
      - 1492, aaneengehecht, 99.3
        226 1502 October 29
        De voogden van Jacop Geryts zoon Copbruynen kinderen, Jacop Geryt Copbruynen zoon, Claes Jans zoon en Jannetgen Jans dochter, vrouw van Jan Heynrix zoon, geven kwijting aan de Regulieren te sGravenzande voor de renten, die zij hadden uit genoemd klooster.
        ...... opten XXIXen dach in Octobry int jair ons Heeren MCCCCC ende twee.
        a. Oorspr. (Inv. no. 99). Het zegel van Jacop Dircx zoon van Ende in groene was; dat van Dammas Symons zoon verloren.
        b. Afschr. in Inv. no. 5, fol. CXLVIII.
        Het oorspr. is vastgehecht aan de nos. 208 en 210.
  - Finantiëele en andere verplichtingen, V.
    - Ruilcontract met het bagijnhof over de erfhuur van 4 hont land., 1430; 100; 1 charter
      reg. no. 75.
      De toestemming van de stad, onderdeel van oud inv.nr. 100* reg. no. 81 bevindt zich in de collectie Van Vredenburch no. 257. Deze bevindt zich niet in het Nationaal Archief.
      zie ook reg. nos. 1, 72 en 229.
      75 1430 Januari 10
      Schout, schepenen en burgemeesters van 's-Gravenzande oorkonden, dat zij verlof geven aan de Regulieren aldaar te koopen, te huren of te ruilen van de bagijnen 4 hont land benoorden hun kerk van den bagijnenboomgaard tot de vaart.
      Int jair ons Heren dusent vierhondert ende dertich opten tienden dach in Januario
      a. Oorspr. (Inv. no. 100). Met het geschonden stadsgezel in groene was.
      b. Afschr. in Inv. no. 5, foL XXVIII.
    - Overeenkomst met het Bagijnhof om de onderlinge afscheiding te voltooien, 1429; 100A; 1 charter
      reg. no. 72.
      72 1429 Mei 28.
      Notaris Heynricus Robbertus zoon instrumenteert, dat Nicolaus Thomas zoon, priester, reguliere kanunnik van het klooster St. Jheronimus in Delf, thans rector van het klooster van dezelfde orde bij de stad sGravenzande, belooft de gracht, die tussen het erf der Reguliereen en de boomgaard der bagijnen aldaar loopt, van 12 tot 20 voet te verbreden en de wal daarlangs, waarmede reeds een begin gemaakt is, tot manshoogte te voltooien op boete van 50 pond Hollands, te betalen binnen 6 weken, de helft aan de kerk ter stede, de helft aan de Heilige Geestmeesters aldaar.
      Acta fuerunt hec in predio sive domistadio Regularium sed et in communi via et platea publica monasterii et civitatis....anno nativitatis Eiusdem millesimo quadringentesimo vicesimo nono indictione septima mensis Maii die vicesima octava hora quasi nona de mane pontifcatus sanctissimi in Christo patris ac domini nostri domini Martini dominica providentia pape quinti anno suo duodecimo;.
      a. Oorspr. (Inv. no. 72 ). Met signatuur van de notaris
      b. Afschr. in Inv. no. 5, fol. CLI verso.
    - Uitwisselingscontract met den Heiligen Geest, latende aan het klooster een verplichting van 20 stuivers 's jaars uit 8 hont land te 's Gravenzande., 1499; 101; 1 charter
      reg. no. 222.
      222 1499 Maart 12
      Mr. Jan Claes' zoon, barbier, Ghijsbrecht de smid en Wouter Mees' zoon, Heilige-Geestmeesters te sGravenzande, samengekomen in het klooster der Regulieren van Bethaniën binnen genoemde stad, wisselen tegen elkander uit de renten, die zij elkander schuldig waren, waarna het klooster nog schuldig is aan de Heiligen Geest 20 stuivers 's jaars, gaande uit 8 hont land in den Heen in het ambacht sGravenzande ten N.W. van den Suytpoel, waarvan de Heilige Geest ¼ bezit, benevens een zak tarwe jaarlijks, gaande uit het land tusschen de vaart en de Hoflaan binnen genoemde stad.
      Upten XIIten dach van Maerte in den jaer ons Heeren dusent vierhondert neghen ende tnegentich.
      a. Oorspr. (Inv. no. 101). Met geschonden stadszegel in groene was.
    - Overeenkomst met de stad en het bagijnhof tot onderhoud van de heiningen en gemeene sloot., 1517; 102; 1 charter
      reg. no. 240.
      240 1517 Mei 4
      Schout, burgemeesters, schepenen en vroedschap van tsGravezande, pater en convent der Regulieren te Bethaniën en bewaarsters en convent van het bagijnhof aldaar komen overeen elkander geen schade te berokkenen aan heiningen enz., terwijl ze een regeling maken omtrent het onderhoud van de vaart achter langs hun boomgaard.
      ...... op den vierden dach van Mey int jaer ons Heren dusent vijfhondert ende seventien.
      a. Oorspr. (Inv. no. 102). Met het stadszegel en geschonden zegel der Regulieren in groene, en het zegel van Johanna Jans dochter van Naeldwijck in rode was.
      b. Afschr. in Inv. no. 5, fol. CLVI verso.
    - Akte, waarbij de huur wordt overgenomen van 3 morgen 25 roeden land. Met voorcontract., 1540/1536; 103, 103.1; 2 charters
      reg. nos. 260 en 263.
      - 1536, 103.1
        260 1536 November 20
        Allaert Henrix zoon en Jan Claes' zoon, schepenen van sGravenzande, oorkonden, dat Pieter Doen zoon den prior en den procurator der Regulieren aldaar belooft om, zoodra hij het land benoorden het convent, thans reeds door ruiling bij hen in gebruik, kan missen, hij het hun zal verkoopen voor een prijs, te bepalen door 4 arbiters.
        Upten twintichsten dach in Novembri int jair vijftienhondert ses ende dertich.
        a. Oorspr. (Inv. no. 103.1). Met geschonden stadszegel in groene was (bij hande van Aeriaen Sproncx zoon, burgemeester).
        b. Afschr. in Inv. no. 5, fol. LXXXVI verso.
      - 1540, 103
        263 1540 April 13
        Cornelis Willem Coppairts zoon en Allairt Henrix zoon, schepenen der stad van sGravensande, oorkonden, dat Pieter Doen zoon verkoopt aan het convent der Regulieren van Bethaniën zijn aanspraken op het land bij het klooster, dat hij in huur heeft van den Heiligen Geest en van het Onse Liever Vrouwen en St. Annengilde te sGravensande, met verzoek aan de administrateurs hem uit te boeken en het klooster als huurder in te boeken.
        Upten derthyensten dach in Aprille in den jaire ons Heeren duysent vijfhondert veertich.
        a. Oorspr. (Inv. no. 103). Het stadszegel verloren.
        b. Afschr. in Inv. no. 5, fol. LXXXVII
        Uit fol. 7 in het kaartenboek (Inv. no. 7) blijkt, dat dit land groot is 3 morgen 25 roeden.
- Beneficies in het bezit van het klooster, C.
  Zie ook reg. no. 4.
  - Kapelanie in het gasthuis, I.
    Deze kapelanie is gesticht in 1344 door Johanna van Brabant, gravin van Holland. (reg. no. 6). Zie ook reg. no. 28.
    - Vestiging, A.
      - Akte, waarbij Philips van Bourgondië het officie in het gasthuis overdraagt aan het klooster., 1455; 104; 1 charter
        reg. no. 135.
        135 1455 Februari 20
        Phillips, hertog van Bourgoengen enz., schenkt, nu Jan Jacobs zoon, priester in het gasthuis te sGravensande, bedlegerig is geworden, het officie van een wekelijksche zielmis aan de Regulieren buiten sGravensande.
        Gegeven upten twintichsten dach van Februario int jair onss Heren duysent vierhondert vier ende vijftich na den loop van onsen Hove.
        Oorspr. (Inv. no. 104). Met geschonden zegel van de oorkonder in rode was.
    - Bezittingen, B.
      - Akte van afstand van aanspraken op 2 morgen land door Ade, echtgenoote van Coppaert Jans zoon ten behoeve van de kapelanie. Met oudere akten van erfhuur., 1310,1348, 1366; 105, 105.1, 105.2; 3 charters
        reg. nos. 12, 11 en 3
        Zie ook reg. no. 2
        - 1349, 105
          11 1348 Januari 21
          Landschepenen van sGravenzande oorkonden, dat Hughe Pieters zoon de 2 morgen land aldaar, strekkende van de steenen brug bij Scilperorde tot den Maesdijc en gekocht van Coppaert Jans zoon van Naeldwijc door Willaem van den Hofdijc, gasthuismeester te sGravenzande, ten behoeve van de kapellanie in het gasthuis, waaraan hij nog 4 jaar huur had, opnieuw heeft ingehuurd voor 10 jaar van heer Niclays den Vlaminc, kapelaan aldaar.
          Ghegheven int jaer ons Heren M° CCC° achte ende viertich up beate Agnieten dach.
          a. Oorspr. (Inv. no. 105). Het schependomszegel verloren.
          b. Afschr. in Inv. no. 5, fol. LXIII.
        - 1366, 105.1
          12 1366 Maart 16
          Ade Coppaert Jans zoons doet afstand van haar aanspraken op 2 morgen land in het Nieuwelant, die zij als morgengift had en die het gasthuis van den Zande kocht van Coppaert Jans zoon.
          Ghegheven int jaer ons Heren MCCC ses ende tsestich op den sestienden dach in Maerte.
          a. Oorspr. (Inv. no. 105.1). Met geschonden zegel van Ades neef Jan Baeck Gheryts zoon in groene was.
          b. Afschr. in Inv. no. 5, fol. XXXIIII verso.
        - 1310, 105.2
          3 1310 Juni 24
          Jan, proost, en het convent van Coninxvelt verkoopen aan Huge uit het gasthuis van den Zande, ten behoeve daarvan, de 3 morgen, die zij te Zande bezaten.
          Ghegheven int jaer ons Heren dertienhondert ende tine sente Jans misse tot Middesomer.
          a. Oorspr. (Inv. no. 105.2). Met de geschonden zegels van den proost en het convent in groene was.
          b. Afschr. in Inv. no. 5, fol. XXXIIII.
          Zie regest no. 2.
      - Vonnis, waarbij een rente, groot 20 groot Hollandsch, gaande uit een huis te 's-Gravenzande, erkend wordt., 1453; 106; 1 charter
        reg. no. 133
        133 1453 November 2
        De provisor en deken van Delfflandia doet uitspraak in een geschil tusschen heer Johannes Jacobus' zoon, priester, en Arnoldus Theodericus' zoon over een rente van 20 groot Hollandsch 's jaars, gaande uit zeker huis in de stad tsGravensande, waarbij hij beslist, dat de eigenaars van dat huis de rente moeten betalen aan heer Johannes, ten bate van de kapelanie in het gasthuis aldaar.
        Datum anno Domini millesimo quadringentesimo tercio die ut supra (in consistorio nostro feria quinta post omnium Sanctorum hora causarum in ecclesia Sancti Ypoliti martiris in Delff).
        a. Oorspr. (Inv. no. 106). Het dienst zegel verloren.
        b. Afschr. in Inv. no. 5, fol. CXXXVI verso.
- Gasthuis, D.
  - Beheer, I.
    - Landerijen, 1.
      - Akte, waarbij de bagijnen vergunning krijgen uit te bouwen op het gasthuiserf., 1533; 107; 1 charter
        reg. no. 254.
        254 1533 Juni 19
        Gerit Jacobs zoon, prior, en Anthonis Pieters zoon, procurator van het convent der Regulieren te sGravenzand, verleenen toestemming aan de bewaarsters van het bagijnhof aldaar tegen een recognitie van ½ stuiver 's jaars om het paterhuis met zijn pilaren te bouwen op een halve roede gronds van het gasthuiserf.
        In den jaere XVc drie ende dertich den negentienden dach in Junio.
        a. Oorspr. (Inv. no. 107). Met de handtekeningen van den prior, den procurator, de bewaarsters (Elyzabeth Matheus' dochter mede voor Alijt Wouters dochter) en notaris Theodoricus Spronck zoon, priester.
    - Rentebrieven en andere inschulden., 2.
      - Rentebrief, groot 5 schellingen Hollands 's-jaars, verzekerd op een huis te 's-Gravenzande., 1417; 107A; 1 charter
        reg. no. 44.
        44 1417 Mei 31
        Allaert Bertelmees zoon en Dirck Jacobs zoon, schepen in sGravenzande, oorkonden dat Meyns Jans zoon erkent schuldig te zijn aan het gasthuis aldaar een jaarlijkse rente van 5 schellingen Hollands, gaande uit zijn huis en erf aan de Langestraet, doorlopende tot de Afterwege toe.
        Int jair ons Heeren M CCCC ende zeventien upten lesten dach in Meye.
        a. Oorspr. (Inv. no. 107A). De beide schepenzegels verloren
        b. Afschr. in Inv. no. 5, fol. CXXXV verso.
      - Testament van Hughe Mouwe, waarbij aan het gasthuis de gedeeltelijke opbrengst van 1 morgen land in het ambacht 's-Gravenzande vermaakt wordt., 1338; 108; 1 charter
        reg. no. 5.
        5 1338 Feburari 7
        Arnoud, parochiepastoor van 's graven Zande, en landschepenen aldaar oorkonden, dat Hughe Mouwe 1 morgen land, liggende bij Teylingherland, vermaakt aan de kerk met last om van de opbrengst, na behoud van 20 schellingen, 5 schellingen aan de Heiligen Geest en het overige aan het gasthuis uit te keeren.
        Ghegheven des Saterdaghes na sente Aechten dach int jaer ons Heeren M° CCC° achte ende dertich.
        a. Oorspr. (Inv. no. 108). De zegels van de oorkonders verloren.